臺灣高等法院民事判決　　　　　　 93年度重上更(一)字第141號
上　訴　人　昇鴻建設開發有限公司
　　　　　　　　　　　　　　　　　巷23號
　　　　　　　　　　　　　　　　　新泰路368號6樓
法定代理人　吳麗雲
訴訟代理人　黃永琛律師
複代　理人　劉桂君律師
被上　訴人　甲○○
當事人間異議之訴事件，上訴人對於中華民國91年1月24日台灣
桃園地方法院89年度重訴字第158號第一審判決提起上訴，經最
高法院第一次發回更審，本院於民國94年3月23日言詞辯論終結
，判決如下：
    主      文
原判決關於駁回上訴人下列第二項之訴及該部分假執行聲請之裁
判廢棄。
廢棄部分，被上訴人應給付上訴人新台幣6,580,000元，及自民
國89年11月1日起至清償日止，按週年利率5%計算之利息。
第一審訴訟費用除已確定部分外、第二審訴訟費用及發回前第三
審訴訟費用除已確定部分外，均由被上訴人負擔。
本判決所命給付，於上訴人供擔保新台幣2,193,000元後得假執
行。
    事      實
一、上訴人起訴主張：伊與訴外人楊文章、劉晉誌於民國（下同
    ）87年10月27日簽訂不動產買賣契約書，約定伊出賣如原審
    卷第24頁所示39戶房地予楊文章、劉晉誌，總價新台幣（以
    下同）10270萬元，楊文章、劉晉誌自簽約日起可開始銷售
    標的房地，但所有款項及銀行貸款應先交由上訴人扣除楊文
    章、劉晉誌應負擔之稅費及價金後，餘款返還楊文章、劉晉
    誌，上訴人則應移轉標的不動產所有權予楊文章、劉晉誌指
    定之人。嗣楊文章於同年12月8日將其中Ａ棟七號九樓（編
    定門牌桃園縣楊梅鎮○○街366號9樓）、Ｃ棟四號一樓（編
    定門牌同上街378巷28號）房地出賣被上訴人經營之海龍防
    水工程有限公司（以下稱海龍公司），海龍公司本應支付價
    金予楊文章，楊文章再將該價金給付伊，但被上訴人承擔海
    龍公司對楊文章之價金給付債務，並為縮短給付，約定由被
    上訴人直接將銀行貸款部分價金給付伊，兩造乃於87年12月
    8日、22日依序就楊梅鎮○○街366號9樓、378巷28號房地簽
    訂買賣契約書及委辦房地貸款契約書，約定伊將系爭房地所
    有權直接登記予被上訴人，被上訴人則向銀行貸款280萬元
    、378萬元，轉入伊之帳戶，但伊代理被上訴人於87年12 月
    間向泛亞銀行申請貸款，因被上訴人為拒絕往來戶，泛亞銀
    行於88年4月20日拒絕貸款。至被上訴人簽發予楊文章之面
    額25萬元支票，楊文章交付上訴人，用以支付其他房地價金
    。為此依兩造間簽訂之房地買賣契約書第9條約定、民法第2
　　69條第1項規定，求為命被上訴人給付伊658萬元，及自89年
　  11月1日起至清償日止，按年息100分之5計算利息之判決（
    上訴人原請求自起訴狀繕本送達翌日起算遲延利息，於93年
    12月23日減縮，見本院卷第46頁），並願供擔保，請准宣告
    假執行等語。（上訴人起訴時主張請求權基礎為侵權行為損
    害賠償請求權、依民法第242條規定代位楊文章行使買賣價
　　金給付請求權、依民法第269條第1項規定請求履行利益第三
　  人契約、依兩造間之買賣契約請求給付價金。遭原審及本院
    前審全部駁回。上訴人提起上訴，最高法院就請求權基礎侵
    權行為損害賠償請求權、民法第242條規定部分，駁回上訴
    人之上訴，並告確定，就其餘請求權基礎部分，則廢棄原判
    決，發回更審，附此敘明）
二、被上訴人以：伊已支付楊文章價金40萬元，楊文章並已轉交
    上訴人等語，資為抗辯。
三、原審駁回上訴人之訴及假執行之聲請，上訴人不服，提起上
    訴，聲明求為：(一)廢棄原判決，(二)被上訴人應給付上訴人65
　　8萬元，及自89年11月1日起至清償日止，按年息100分之5計
　  算之利息，(三)願供擔保，請准宣告假執行。被上訴人則聲明
    求為駁回上訴。
四、查上訴人主張前揭伊與楊文章、劉晉誌之買賣契約關係；楊
    文章與被上訴人經營之海龍公司之買賣契約關係；被上訴人
    承擔海龍公司對楊文章之價金給付債務，並為縮短給付，約
    定由被上訴人直接將銀行貸款部分價金給付伊，故兩造簽訂
    買賣契約書及委辦房地貸款契約書，約定伊將系爭房地所有
    權直接登記予被上訴人，被上訴人則向銀行貸款280萬元、3
    78萬元轉入伊之帳戶，但因被上訴人為拒絕往來戶，泛亞銀
    行於88年4月20日拒絕貸款等事實，業據上訴人提出買賣契
    約書、委辦房地貸款契約書、土地及建物登記謄本、
    本、上訴人及海龍公司之變更登記事項卡為證（原審卷第11
    、14、16、19、21、26至32、89、135、175頁、本院前審卷
    第60至63頁、本院卷第17、24、27、30至33、72、79至85、
    89、91頁）。核與證人張文彬證稱：「我是上訴人的股東，
    負責簽訂與客戶、與廠商的合約、請款事務，被上訴人跟上
    訴人簽約，是要將新樹分行的房屋貸款這筆錢撥給上訴人，
　　是我跟被上訴人談的．．當時我跟被上訴人簽約的，銀行整
　  批到我們工地辦理貸款，被上訴人貸款付給上訴人658萬元
    ，如沒有核貸下來，我們依據契約，應該以現金給付方式處
    理。」（本院前審卷第116、117頁）；證人徐桂盛證稱：「
    我擔任上訴人的工務經理．．被上訴人來打契約時我有看到
　　．．會計跟張先生跟他簽」（本院前審卷第116至118頁）相
　  符。並經泛亞商業銀行以新樹分行（）泛新發字第1650號
    函覆：系爭房地設定抵押於本行一順位抵押權，本行未借款
    於被上訴人，且被上訴人已於88年4月20日領取抵押權塗銷
　　同意書（原審卷第90至100頁）；以新樹分行泛新發字第179
　  2號函覆：本行依票據查詢書，得知被上訴人為永久拒絕往
    來戶，不符本行核貸條件，故未借款予被上訴人（原審卷第
  　108、109頁），及證人即泛亞銀行新樹分行經理曹邦荃提出
　　本件貸款資料（本院前審卷第116頁）可稽。復為被上訴人
　  所不爭執，視同自認，堪信為真正。
五、被上訴人抗辯其已支付楊文章價金40萬元，楊文章並已轉交
    上訴人云云，並提出海龍公司簽發之支票一紙為證（本院卷
    第106頁）。上訴人固自認收受上開支票，惟陳稱楊文章用
    以支付其他房地價金等語，被上訴人並否認收受其餘價金。
    經查，上開海龍公司與楊文章之買賣契約第3條第2項、第9
    條分別約定：「其付款辦法依附件(一)按工程進度繳款之分期
    付款表之規定」、「貸款約定：本契約第三條房地總價內之
    尾款新台幣佰柒拾捌萬元，由甲方（海龍公司）以金融機
    關之貸款給乙方（楊文章）」（本院卷第73、74頁），可見
    以銀行貸款支付之價金為總價金之一部分。再揆諸上開支票
    顯示發票日為87年12月，但被上訴人於88年4月間始遭拒絕
    貸款。堪認此支票係海龍公司支付自備款之用，並非貸款不
    成後用以清償此部分價金，故難謂被上訴人已清償系爭價款
    。又查，被上訴人未舉證證明其另以現金15萬元清償系爭價
    款之事實，此部分抗辯亦不足採。
六、按民法第269條第1項規定：「以契約訂定向第三人為給付者
    ，要約人得請求債務人向第三人為給付，其第三人對於債務
    人，亦有直接請求給付之權。」揆諸前開楊文章與海龍公司
    、兩造間之買賣契約第9條前段均約定：「貸款約定：本契
    約第3條房地總價內之尾款新台幣378萬，由甲方（買受人）
    以金融機關之貸款給付乙方（出賣人），並由甲乙雙方另立
    委辦房地貸款契約書，由乙方依約定代甲方辦妥一切手續。
　　其貸款金額少於上開預定金額時，差額部分由甲方分18期按
　  月無息平均支付乙方」，被上訴人復與楊文章約定被上訴人
    將海龍公司應以銀行貸款支付之價金，直接辦理貸款後給付
    上訴人，已如前查證，可見楊文章、被上訴人以契約訂定向
    上訴人為給付，兩造間簽訂買賣契約及委辦房地貸款契約則
    係為達成此一給付目的，則上訴人依民法第269條第1項規定
    及兩造間簽訂之房地買賣契約書第9條約定，直接請求被上
    訴人給付658萬元，及自89年11月1日起至清償日止，按年息
    100分之5計算之利息，應非無據。
七、綜上所述，上訴人依民法第269條第1項規定及兩造間簽訂之
    房地買賣契約書第9條約定，請求被上訴人給付658萬元，及
    自89年11月1日起至清償日止，按年息100分之5計算之利息
    ，為有理由，應予准許。原審為上訴人敗訴之判決，尚有未
    洽。上訴意旨指摘原判決不當，求予廢棄改判，為有理由，
    爰由本院予以廢棄改判如主文第2項所示。又上訴人陳明願
    供擔保宣告准予假執行，核無不合，爰酌定相當擔保金額准
    許之。
八、兩造其餘攻擊、防禦方法及提出之證據，於判決結果無礙，
    爰不一一論述。
九、據上論結，本件上訴為有理由，依民事訴訟法第450條、第
    78條、第463條、第390條第2項，判決如主文。
中　　華　　民　　國　　94　　年　　4 　　月　　6 　　日
            民事第十五庭   審判長法  官  許  正  順
                                 法  官  張      蘭
                                 法  官  翁  昭  蓉
正本係照原本作成。
如不服本判決，應於收受送達後２０日內向本院提出上訴書狀，
其未表明上訴理由者，應於提出上訴後２０日內向本院補提理由
書狀（均須按他造當事人之人數附繕本）上訴時應提出委任律師
或具有律師資格之人之委任狀；委任有律師資格者，另應附具律
師資格證書及釋明委任人與受任人有民事訴訟法第４６６條之一
第一項但書或第二項（詳附註）所定關係之釋明文書影本。
中　　華　　民　　國　　94　　年　　4 　　月　　6 　　日
　　　　  　　　　　　　　　　　 書記官  王  才  生
附註：
民事訴訟法第466條之一（第一項、第二項）：
對於第二審判決上訴，上訴人應委任律師為訴訟代理人。但上訴
人或其他法定代理人具有律師資格者，不在此限。
上訴人之配偶、三親等內之血親、二親等內之姻親，或上訴人為
法人、中央或地方機關時，其所屬專任人員具有律師資格並經法
院認為適當者，亦得為第三審訴訟代理人。
